臺灣士林地方法院民事裁定
110年度簡抗字第13號
抗  告  人  潘秀琴    
相  對  人  吳坤德  
上列當事人間債務人異議之訴事件，抗告人對於民國110 年4月2
2日本院內湖簡易庭110 年度湖簡第286號裁定提起抗告，本院裁
定如下：
    主  文
原裁定廢棄。
抗告程序費用新臺幣壹仟元由相對人負擔。
    理  由
一、抗告意旨略以：抗告人即債權人前持本院之確定判決為執行
    名義，向本院聲請就相對人即債務人於臺中之薪資債權為強
    制執行，本院乃就相對人於臺中之薪資債權囑託臺灣臺中地
    方法院（下稱台中地院）執行，依臺灣高等法院暨所屬法院
    100年法律座談會民事類提案第35號之審查意見、司法院院
    字第218號解釋、臺灣高等法院暨所屬法院92年法律座談會
    民執類第3號提案之研討結果，相對人所提本件債務人異議
    之訴，本院及台中地院均為管轄法院，則依民事訴訟法第22
    條規定，相對人既已向有管轄權之本院提起本件債務人異議
    之訴，自應由本院管轄，原裁定認本院無管轄權，顯係違誤
    。退步言之，執行名義等相關卷宗資料係由本院保管，台中
    地院僅係輔助執行之法院，該執行事件之進行與終結，應由
    本院控制、判斷，故相對人提起本件債務人異議之訴，應以
    本院管轄為宜等語。並聲明：原裁定廢棄。
二、按訴訟之全部或一部，法院認為無管轄權者，依原告聲請或
    依職權以裁定移送其管轄法院，民事訴訟法第28條第1項定
    有明文。次按所謂專屬管轄，係指法律規定某類事件專屬一
    定法院管轄之謂；凡法律規定某類事件僅得由一定法院管轄
    者，縱未以法文明定「專屬管轄」字樣，仍不失其專屬管轄
    之性質；又執行名義成立後，如有消滅或妨礙債權人請求之
    事由發生，債務人得於強制執行程序終結前，向執行法院對
    債權人提起異議之訴，強制執行法第14條第1項前段定有明
    文，是以提起債務人異議之訴，應向執行法院為之，顯已由
    該法明定此類事件應由執行法院管轄，性質上自屬專屬管轄
    （最高法院民國98年度台抗字第38號裁定意旨參照）。上開
    規定所稱之執行法院，係指執行處所屬法院之民事庭而言。
    另債務人異議之訴主要為排除執行名義之執行力，並撤銷已
    為之執行程序，強制執行法第14條既規定債務人得於強制執
    行程序終結前，向執行法院對債權人提起異議之訴，而受託
    執行法院為實際實施執行程序之法院，對於債務人異議之訴
    自有管轄權（司法院院字第218號解釋、臺灣高等法院暨所
    屬法院92年法律座談會民事執行類提案第3號研討結果可資
    參照）。又按前揭司法院院字第218號解釋、臺灣高等法院
    暨所屬法院92年法律座談會研討結果，固認受託執行法院為
    實際實施執行程序之法院，對於債務人異議之訴有管轄權，
    惟揆諸上開解釋及座談會研討結果，並無排除原執行法院管
    轄權之意旨，再考諸執行名義等相關卷宗資料係由囑託法院
    保管，受託法院僅為囑託法院輔助執行法院等情，自應認囑
    託執行之原法院就債務人異議之訴亦有管轄權（臺灣高等法
    院100年度抗字第254號、105 年度抗字第 2022 號民事裁定
    、臺灣高等法院暨所屬法院100 年法律座談會民事類提案第
    35號研討結果可資參照），是於原執行法院就債務人於他院
    管轄範圍內之財產囑託他院執行，而經債務人提起債務人異
    議之訴時，應認原執行法院即囑託法院與受託執行法院均為
    前揭強制執行法第14條規定所稱之「執行法院」，而就該債
    務人異議之訴均具有管轄權。次按同一訴訟，數法院有管轄
    權者，原告得任向其中一法院起訴，民事訴訟法第22條亦定
    有明文。
三、經查，抗告人前執本院109年度士簡字第717號確定判決為執
    行名義，向本院聲請對相對人於臺北市士林區之存款債權、
    於臺中市之薪資債權及於臺灣屏東地方法院之提存款債權為
    強制執行，經本院民事執行處以109 年度司執字第66308號
    受理，並囑託台中地院就上開薪資債權部分為強制執行而經
    台中地院以109年度司執助字第4334號強制執行事件受理在
    案等情，業經本院依職權調閱本院109年度司執字第66308號
    執行事件卷宗核閱無訛。準此，上開強制執行事件之原執行
    法院即本院與受託執行法院即台中地院就相對人即債務人所
    提本件債務人異議之訴均有管轄權。原法院逕依職權將本件
    異議之訴移送於台中地院，尚有未洽。抗告意旨指摘原裁定
    不當，求予廢棄，為有理由，爰將原裁定廢棄。
四、據上論結，本件抗告為有理由，爰裁定如主文。 
中　　華　　民　　國　　110 　年　　10　　月　　28　　日
                  民事第五庭  審判長 法  官  謝佳純     
                                     法  官  江哲瑋
　　　　　　　　　　　　　　　　　　 法  官  趙彥強
以上正本係照原本作成。
本件裁定不得再為抗告。
中　　華　　民　　國　　110 　年　　10　　月　　28　　日
                                     書記官  呂子彥